臺灣高雄地方法院民事裁定          100年度消債更字第255號
聲  請  人  劉凡融
上列當事人聲請消費者債務清理事件，本院裁定如下：
    主  文
聲請人劉凡融自中華民國一百年十一月八日下午四時起開始更生
程序。
命司法事務官進行本件更生程序。
    理  由
一、聲請意旨略以：聲請人前未曾依「中華民國銀行公會會員辦
    理消費金融案件無擔保債務協商機制」請求共同協商債務清
    償方案，乃於100 年9 月13日向最大債權金融機構即花旗商
    業銀行股份有限公司（下稱花旗銀行）請求協商不成立，然
    聲請人尚須扶養配偶、四名未成年子女及岳父母，入不敷出
    致無法負擔銀行提出之協商款項，有不能清償債務之情事，
    爰聲請准予更生等語。
二、按債務人不能清償債務或有不能清償之虞者，得依消費者債
    務清理條例所定更生或清算程序，清理其債務。債務人無擔
    保或無優先權之債務總額未逾1200萬元者，於法院裁定開始
    清算程序或宣告破產前，得向法院聲請更生。又債務人與金
    融機構協商成立者，不得聲請更生或清算。如法院開始更生
    程序之裁定，應載明其年、月、日、時，並即時發生效力。
    法院裁定開始更生或清算程序後，得命司法事務官進行更生
    或清算程序，必要時得選任律師、會計師或其他適當之自然
    人或法人一人為監督人或管理人。消費者債務清理條例第3
    條、第42條第1 項、第151 條第5 項前段、第6 項、第45條
    第1 項及第16條第1 項分別定有明文。
三、經查：聲請人所主張之上開事實，業據提出戶籍謄本（卷6
    頁、18-19 頁、78-80 頁、89頁）、前置協商不成立通知書
    （卷7 頁）、本院執行命令（卷8 頁）、財產及收入狀況說
    明書（卷12-13 頁）、聲請人財產歸屬資料及綜合所得稅各
    類所得資料清單（卷14-16 頁）、薪資單（卷17頁、58-63
    頁）、債權人清冊（卷21頁）、聯合徵信中心信用報告（卷
    22-24 頁、50-55 頁）、花旗銀行民事陳報狀（卷32-46 頁
    ）、聲請人及配偶勞保投保資料（卷56-5 7頁、70-71 頁）
    、配偶及子女、岳父母98至99年度國稅局財產歸屬資料及綜
    合所得稅各類所得資料清單（卷72-77 頁、81-88 頁、90-1
    01頁）等可憑，可信為實。
四、本院審酌聲請人任職於榮民服務處，依100 年薪資於扣除每
    月必要之公保737 元、健保2,920 元及退撫基金2,472 元（
    卷17頁、58-68 頁薪資單），每月固定之薪資為45,824元，
    再加計年終獎金1.5 個月及考績獎金0.5 個月之收入，合計
    平均每月收入為53,461元（45824 ×14÷12）。聲請人陳稱
    需支付配偶及四名子女之扶養費用每人每月5,000 元，查聲
    請人配偶吳苑菁98至99年利息所得分為55,606元、25,524元
    ，名下有房屋一棟、土地三筆、2008年份汽車一輛、投資二
    筆（卷72-74 頁所得及財產資料清單），其既有相當之資產
    ，應無不能維持生活之情事，無受聲請人扶養之必要；另聲
    請人主張需扶養長女劉靜燁（84年生）、次女劉璟穎（86年
    生）、參女劉宥岑（93年生）、長子劉櫂富（96年次），四
    人皆未成年（卷18-19 頁戶籍謄本），確屬必要，惟考量聲
    請人目前負債情形，依民法第1119條規定，其應負扶養義務
    之程度，自有別於一般，而不能不顧及其目前經濟能力，衡
    情以每人每月6,833 元（受扶養人免稅額82,000元）計算其
    應負擔扶養費，經查長女及次女係聲請人與前配偶所生，而
    前配偶完全查無財產及收入，故此部分由聲請人獨力負擔尚
    屬合理，至長子及女部分，應由聲請人與現任配偶平均分
    擔，是以聲請人每月應負擔之子女扶養費共為20,499元（68
    33×2+6833×2 ÷2 ），則聲請人主張每月應負擔子女之扶
    養費用共20,000元（5000×4 ），未逾上開範圍，應屬可採
    。又聲請人主張每月需負擔其岳父吳有宜、岳母歐樹蘭之扶
    養費用部分，查其岳父吳有宜98至99年所得分為220,656 元
    、240,542 元，平均每月所得18,388元、20045 元，名下有
    房屋一棟、土地一筆、投資十六筆（卷91-95 頁所得及財產
    資料）；其岳母歐樹蘭97至98年分為12,680元、29,677元，
    平均每月所得1,057 元、2,473 元，名下有房屋一棟、土地
    二筆、投資二筆（卷96-98 頁所得及財產資料），每月另領
    有老年年金3,000 元（卷102- 103頁轉帳存摺影本），其岳
    父母既均有相當之資產及收入，應無不能維持生活之情事，
    並考量聲請人現已負擔高額債務之際，依民法第1119條規定
    ，其應負扶養義務之程度，自有別於一般，而不能不顧及其
    目前經濟能力，應無由聲請人予以扶養之必要，是以聲請人
    主張應負擔岳父母之扶養費用，尚不足採。以聲請人目前平
    均每月收入53,461元，依100 年7 月高雄市每人每月最低生
    活費11,146元計算聲請人必要支出，其收入扣除個人生活費
    用11,146元及扶養費用20,000元後，每月僅餘22,315元，對
    照聲請人之債務總金額4,020,368 元（卷50-55 頁信用報告
    ），以聲請人每月所餘22,315元逐年為清償，如不計利息尚
    需約180 個月（0000000 ÷22315 ）即15年始能清償完畢，
    一旦加計利息，將有不能清償債務之情事。而聲請人無擔保
    或無優先權之債務總額未逾新臺幣1,200 萬元，復無同條例
    第46條規定已經法院裁定開始清算程序或宣告破產及第6 條
    第3 項、第8 條各款所定駁回更生聲請等程序事由存在，則
    債務人聲請更生，是有理由。爰裁定如主文。
中    華    民    國   100    年    11    月    8     日
                  民事庭    法      官  藍家慶
上為正本係照原本作成
本件不得抗告
中    華    民    國  100    年    11    月    8      日
                            書  記  官  梁竫